【裁判字號】    99,上訴,124
【裁判日期】    990325
【裁判案由】    重傷害
【裁判全文】
臺灣高等法院高雄分院刑事判決         99年度上訴字第124號
上  訴  人  臺灣屏東地方法院檢察署檢察官
被      告  丙○○
選任辯護人  葉武侯律師
上列上訴人因被告重傷害案件，不服臺灣屏東地方法院97年度訴
字第1824號中華民國98年11月18日第一審判決（起訴案號：臺灣
屏東地方法院檢察署97年度偵字第6641號），提起上訴，本院判
決如下：
    主  文
原判決撤銷。
丙○○犯傷害致人重傷罪，處有期徒刑年貳月。
    事  實
一、丙○○於民國97年9 月15日上午8 時許，駕駛車牌號碼E4-1
    858 號自小客車搭載其弟黃正偉，行經崁頂鄉○○村○○路
    某大轉彎處（下稱第1 現場），適有戊○○（民國78年5 月
    23日生，未滿20歲）駕駛車牌號碼075-DYU 號重型機車後搭
    載甲○○由對向行經該處，因車速過快，衝向對向車道，幾
    近與丙○○所駕駛小客車發生碰撞，引起丙○○不滿，除搖
    下車窗斥責外，並迴轉車頭自後追趕戊○○所駕駛之機車，
    而戊○○經甲○○告知後有追車，意欲擺脫，乃加速前行，
    丙○○見狀更加氣憤不滿，全速追趕，嗣於同日上午8 時20
    分許，行至崁頂鄉○○村○○路段（來回各單線快車道）處
    （下稱第2 現場），戊○○眼見無法擺脫乃讓道改駛慢車道
    ，並將機車車速減緩至時速約50公里，且示意道歉，丙○○
    盛怒難卻，主觀上雖無使戊○○受重傷之意思，惟客觀上可
    預見戊○○若隨高速機車倒地，頭、眼部撞及硬物，可能傷
    及頭部、眼睛而導致失明之危險，竟基於普通傷害人身體之
    犯意，利用所駛小客車超車行駛在機車左側併行時，蓄意未
    保持二車併行安全間距，將小客車右車身逼近戊○○所騎機
    車，並故意以其自小客車之右前車頭（右前輪處）瞬間右偏
    擦撞戊○○所駕駛機車之車頭（前輪處）再速回正（小客車
    方向盤操作方式係瞬間右轉回正），造成戊○○之機車前輪
    左側遭擦撞因而失控往右前方滑行掉入路旁水溝，戊○○頭
    、眼部撞擊路旁電線桿後，臉部朝下掉入該水溝內；甲○○
    則飛出摔落道路右方水溝外之草地。戊○○因之受有頭部外
    傷合併顱內出血及腦內出血、顱骨骨折合併創傷性腦出血、
    左側眼眶骨折合併開放性及壓迫性骨折、左側硬腦膜撕裂傷
    合併中樞神經感染、左側骨骨折與多處挫傷及擦傷，送醫救
    治後，現尚有口齒不清、右側肢體乏力及記憶力減退之情狀
    ，又其左眼已因此失明，而達毀敗一目視能之重傷害程度；
    甲○○亦受有右小腿挫傷、右足挫傷等傷害（甲○○受傷部
    分，業於原審辯論終結前經崁頂鄉調解委員會調解成立，並
    經法院核定，視為撤回告訴）。而甲○○於上開第2 現場現
    場，俟丙○○參以救助掉入水溝之戊○○時，記下丙○○所
    駕駛上開E4-1858 號小客車車牌號碼，報警循線查獲。
二、案經戊○○之法定代理人丁○○、乙○○與甲○○告訴及屏
    東縣政府警察局東港分局報請臺灣屏東地方法院檢察署檢察
    官偵查起訴。
    理  由
壹、程序部分：
一、被告以外之人，於審判外之言詞或書面陳述，除法律有規定
    者外，不得作為證據。刑事訴訟法第159 條第1 項定有明文
    。經查證人甲○○警詢中所為陳述，屬傳聞證據，被告之辯
    護人於本院審理期日爭執其證據能力（本院卷第61頁），依
    上開規定證人甲○○警詢陳述並無證據能力。
二、按被告以外之人於偵查中向檢察官所為之陳述，除顯有不可
    信之情況者外，得為證據，刑事訴訟法第159 條之1 第2 項
    定有明文。此因檢察官與法官同為司法官署，且檢察官代表
    國家偵查犯罪，依法有訊問被告、證人及鑑定人之權力，依
    法亦對被告有利不利之情形均應注意，是以，被告以外之人
    前於偵查中已具結而為陳述，除顯有不可信之情況之理由外
    ，該證人於偵查中之陳述，自得作為證據。經查，證人即告
    訴人甲○○、證人即被告之弟黃正偉於檢察官偵查中經具結
    後所為之證述，並無何顯不可信之情況，揆諸上開說明，應
    認上開證人於偵查中向檢察官所為之陳述，具有證據能力。
三、另按被告以外之人於審判外之陳述，雖不符前4 條之規定，
    而經當事人於審判程序同意作為證據，法院審酌該言詞陳述
    或書面陳述作成時之情況，認為適當者，亦得為證據。當事
    人、代理人或辯護人於法院調查證據時，知有第159 條第1
    項不得為證據之情形，而未於言詞辯論終結前聲明異議者，
    視為有前項之同意，刑事訴訟法第159 條之5 定有明文。本
    件其餘所引具傳聞性質之證據，當事人均同意其證據能力（
    本院卷第33頁以下），且經本院審酌該等證據作成時之情況
    及證據取得過程等節，認適宜作為證據，自得為本件裁判基
    礎之證據資料。
貳、實體部分：
一、訊之被告丙○○（下稱被告）坦承因先前在第1 現場道路轉
    彎處，戊○○所騎機車侵入伊車道，差點造成二車相撞，引
    起伊不滿，將車掉頭追趕戊○○所騎機車，至第2 現場，造
    成2 車擦撞，戊○○人車倒地受傷失明、甲○○受傷等情，
    雖否認上開故意傷害致重傷等犯行，辯稱：伊駕駛小客車追
    到戊○○所騎機車，二車平行前進中，伊質問對方，疏忽未
    保持二車安全間隔，造成二車擦撞，對方人車倒地受傷，伊
    並無故意以所駕駛自小客車之右前車頭或右前輪瞬間右偏擦
    撞戊○○所駕駛機車之前輪左側舉動，伊純係過失，並非故
    意云云。經查：
  (一)上開被告於民國97年9 月15日上午8 時許，駕駛車牌號碼E4
    -1858 號自小客車搭載其弟黃正偉，行經第1 現場崁頂鄉○○村○○路某大轉彎處，適有戊○○駕駛車牌號碼075-DYU
    號重型機車後搭載甲○○由對向行經該處，因車速過快，衝
    向對向車道，幾近與被告所駕駛小客車發生碰撞，引起被告
    不滿，除搖下車窗斥責外，並掉轉車頭自後追趕戊○○所駕
    駛之機車，而戊○○經甲○○告知後有追車，意欲擺脫，乃
    加速前行，丙○○見狀更加氣憤不滿，全速追趕，嗣於同日
    上午8 時20分許，行至第2 現場崁頂鄉○○村○○路段（來
    回各單線快車道）處，戊○○眼見無法擺脫乃讓道改駛慢車
    道，並將機車車速減緩至時速約50公里，且示意道歉，丙○○盛怒難卻，所駛小客車超車行駛在機車左側，二車發生擦
    撞，造成戊○○之機車因而失控往右前方滑行掉入路旁水溝
    ，戊○○頭、眼部撞擊路旁電線桿後，臉部朝下掉入該水溝
    內；甲○○則飛出摔落道路右方水溝外之草地，戊○○因之
    受有頭部外傷合併顱內出血及腦內出血、顱骨骨折合併創傷
    性腦出血、左側眼眶骨折合併開放性及壓迫性骨折、左側硬
    腦膜撕裂傷合併中樞神經感染、左側骨骨折與多處挫傷及擦
    傷，送醫救治後，現尚有口齒不清、右側肢體乏力及記憶力
    減退之情狀，又其左眼已因此失明，而達毀敗一目視能之重
    傷害程度；甲○○亦受有右小腿挫傷、右足挫傷等情之事實
    ，業據被告於原審、本院審理時坦承不諱，並經證人即告訴
    人甲○○於檢察官偵訊及原審審理時證述在卷可稽（見偵卷
    第6 頁至第7 頁、原審卷第134 頁至第139 頁），復有道路
    交通事故現場圖1 紙（見警卷第25頁）、安泰醫療社團法人
    安泰醫院普通診斷證明書3 紙（見警卷第36頁至第37頁、偵
    卷第34頁）、安泰醫療社團法人安泰醫院98年東安醫字第00
    80號函1 紙（見原審卷第80頁）、車牌號碼E4-1858 號自小
    客車車籍查詢基本資料結果1 紙（見警卷第38頁）及現場與
    車輛照片共14張在卷可佐（見警卷第28頁至第34頁），此部
    分事實應堪認定。
  (二)被告雖為上開並無故意以小客車之右前車頭或右前輪瞬間右
    偏擦撞戊○○所駕駛機車之前輪左側，亦無傷害故意置辯，
    惟查：
  1.被告駕駛小客車追及戊○○所騎機車，在第2 現場，利用所
    駛小客車超車行駛在機車左側併行時，蓄意未保持二車安全
    間距，將小客車右車身逼近戊○○所騎機車，並故意以其自
    小客車之右前車頭（右前輪處）瞬間右偏擦撞戊○○所駕駛
    機車之車頭（前輪處）左側，造成被告所駕駛小客車右前輪
    胎有黑色刮痕及新金屬刮痕，被害人戊○○所騎機車前輪胎
    左側前叉及輪蓋有黑色擦痕，並造成戊○○之機車因而失控
    往右前方滑行掉入路旁水溝一節，業據搭乘戊○○所騎機車
    後座之證人甲○○於偵查中證稱：對方開（小客車）到我們
    旁邊時，我朋友（戊○○）馬上跟對方說「大仔」不好意思
    ，對方沒有講話，突然就到我們前面偏右擦撞到我們的機車
    ，我們的機車就掉到水溝等語（見偵查卷第6 頁）；又於原
    審中結證稱：「我們差點發生擦撞後，我們就繼續騎，之後
    我有回頭看，有看到被告開車追我們，我就跟戊○○講，那
    輛車回頭追我們，我們就加速，被告開車到我們旁邊時，我
    們有減速，戊○○有跟對方講對不起，被告開車到我們旁邊
    時，被告就（將小客車）往右朝我們的車子撞上」「（問：
    當時被告有無轉動方向盤撞你們？）當時我一直看著他們，
    我跟（看）他們有一段距離，後來我們的車子車頭被擦撞到
    ，應該是被告車子右前輪胎擦撞到我們機車的車頭，沒有撞
    到我們的車牌，被告（小客車）也有擦撞到我的左腳，當時
    被擦撞時我們已經偏右（車道前行中）」「（受命法官問：
    你曾說你後來有看到被告方向盤往右邊轉？）我沒有親眼看
    到被告的手轉動方向盤，我在檢察官（應係警詢）那裡說看
    到被告轉方向盤的意思，是我看到被告的車頭往右偏，所以
    我認為被告有轉動方向盤。」「（受命法官問：你說你看到
    被告的車子往右，他是整輛車往右偏，或只有車頭往右偏？
    ）只有車頭。」「（受命法官問：被告的車頭往右邊偏就與
    戊○○所駕駛的機車發生擦撞？）是。」等語（原審卷第13
    4 頁背面、第137 頁背面）甚詳，核與現場處理警員鄭世昌
    於原審中所證：「我到達現場除了重機車外，沒有其他人及
    車輛在場。」「（問：在警卷內有自小客車的照片，是你們
    或是消防局拍攝？）由我們傳喚嫌疑人請他把自小客車開到
    派出所拍照。」「（問：經過無比對你們有無發現自小客車
    上有何新的痕跡？）自小客車的右前輪有新的擦痕，如警卷
    照片第31頁編號8 所示，但應更正為右前輪，板金凹陷部分
    也應該更正為右前板金。」「（問：這個自小客車擦撞痕跡
    有無跟重機車比對？）有，我們有用比例尺比對過自小客車
    及重機車的擦痕，如警卷第34頁照片所示。」等語（見原審
    卷第104 頁）相符，並有顯示被害人戊○○所騎機車前輪胎
    左側前叉及輪蓋有黑色擦痕、被告所駕駛小客車右前輪胎有
    黑色刮痕及新金屬刮痕之相片，及二車擦痕刮痕比對高度相
    符之相片卷附可按（見警卷第31頁、第34頁），且被告所駛
    小客車右側車身復有右前板金凹陷、右前輪弧及右前門板金
    凹陷擦痕受損情形，亦有相片可考（見警卷第33頁）。查本
    件二車擦撞前，被告駕駛小客車高速追逐戊○○所騎機車至
    第2 現場崁頂鄉○○路段（由北往南），該路段依卷附警卷
    第25、28、29頁警製現場圖、現場相片顯示，為一條南北雙
    向之畢直道路，各向均有1 快車道（寬3. 4公尺）、1 慢車
    道（寬2.8 公尺）、及道路排水溝（其上已鋪蓋水泥與道路
    同高度、寬約1 公尺），道路旁尚有水利會灌溉用小水溝，
    而戊○○所騎機車倒地刮痕起點係在慢車道外緣之道路排水
    溝道上，沿者南南西（右前）方向地面刮到路旁盡頭（見警
    卷第25、28頁），顯見戊○○所騎機車在倒地之前，已騎在
    道路右側慢車道上前行，而被告所駛小客車無正當理由，不
    在正常車道快車道上行駛，竟侵入慢車道逼近戊○○機車，
    達到讓機車後座乘客左腳感受遭小客車右車身接觸地步，被
    告駕小客車緊靠機車要係蓄意（故意）未保持二車併行安全
    間距甚明；又二車原係高速平行前行，依物體於高速移動中
    之物理狀態經驗法則，二車僅輕微擦撞，不必呈現明顯擦痕
    ，已足使機車失控翻覆，且縱有擦痕亦係在最外面凸出部位
    ，方為常情，而本件二車擦撞之處卻分別在被告所駕駛小客
    車右前輪胎呈黑色刮痕及新金屬刮痕，被害人戊○○所騎機
    車前輪胎左側前叉及輪蓋呈黑色擦痕，且擦痕明顯等情，已
    如前述，苟非被告利用二車高速平行前行，故意以其自小客
    車之右前車頭（右前輪處）瞬間右偏擦撞戊○○所駕駛機車
    之車頭（前輪處），何以會造成如此明顯擦撞車痕，且擦痕
    位置係在二車高速平行前進所不該出現部位？參以目擊證人
    甲○○所稱：看到被告小客車只有車頭右偏，並非整輛車身
    往右偏等情，足認被告係故意以其自小客車之右前車頭（右
    前輪處）瞬間右偏擦撞戊○○所駕駛機車之車頭（前輪處）
    ，造成戊○○所騎機車瞬間失控，人車倒地衝出道路之外，
    應可認定。本件事故應係被告故意而為，所辯疏忽云云，要
    係避重就輕之詞，不足採信。
  2.被告對於本件其駕駛小客車，對方騎乘機車，二車高速擦撞
    機車倒地，機車騎士及被載者身體會受傷，主觀上有所認識
    一節，為被告於本院中一再供明（見本院卷第31、69頁），
    而本件事故被告係故意以其自小客車之右前車頭（右前輪處
    ）瞬間右偏擦撞戊○○所駕駛機車之車頭（前輪處），造成
    戊○○所騎機車瞬間失控，人車倒地衝出道路之外，使被害
    人戊○○、甲○○身體受有如上之傷害，已如前述，顯見被
    告係基於普通傷害之直接故意，以上開方法而為傷害他人身
    體甚明，所辯並無故意傷害犯意云云，亦係避重就輕之詞，
    同無可採。
  3.被告辯護人雖以證人甲○○在安泰醫院接受警方道路交通事
    故初步訊問時稱：我回頭看時該（小客）車追上來先撞擊（
    機車）車牌處後，再撞上我左側腳部位等語，核與第2 次警
    詢稱「自小客駕駛直接方向盤向右撞擊我們左方車頭導致我
    們重機車翻覆」，及偵查、原審上開所證被告自小客車係擦
    撞戊○○機車左方車頭，前後不一，且其所述左腳有遭被告
    小客車擦撞，核與卷附診斷證明書所載「右小腿擦挫傷、右
    足挫傷」不符，證人所述被告故意以小客車右車頭撞擊戊○○機車左方車頭一事，應非事實云云。按告訴人、證人之陳
    述有部分前後不符，或相互間有所歧異時，究竟何者為可採
    ，法院仍得本其自由心證予以斟酌，非謂一有不符或矛盾，
    即應認其全部均為不可採信；尤其關於行為動機、手段及結
    果等之細節方面，告訴人之指陳，難免故予誇大，證人之證
    言，有時亦予渲染之可能；然其基本事實之陳述，若果與真
    實性無礙時，則仍非不得予以採信。經查本件被告於案發當
    日上午8 時許，駕駛自小客車在第1 現場，因遭戊○○騎機
    車對向行經該處，車速過快，衝入其車道，幾近發生碰撞，
    引起不滿，迴轉車頭自後追趕戊○○所騎乘之機車，至同日
    8 時20分，在第2 現場，發生本件事故成傷，過程期間騎機
    車之戊○○經甲○○告知後有追車，意欲擺脫，乃加速前行
    ，被告見狀全速追趕，嗣戊○○因擺脫無門，始緩速讓道改
    駛慢車道，被告則利用所駛小客車超車行駛在機車左側併行
    時，續依未保持二車併行安全間距，將小客車右車身逼近戊○○所騎機車，並故意以其自小客車之右前車頭（右前輪）
    瞬間右偏回正擦撞戊○○所駕駛機車之車頭，造成戊○○之
    機車因而失控往右前方滑行等情，已如前述，顯見被告駕駛
    小客車追逐戊○○所騎機車至實際發生事故，有相當之時間
    及距離，二車接近自非僅1 個時間地點，而事故發生前追逐
    過程中，因小客車車速較機車稍快，故二車在快車道上接近
    情形，衡情應係被告小客車車頭處與戊○○機車後部之車牌
    處先接近或接觸；又被告駕駛小客車利用戊○○緩速讓道改
    駛慢車道，其超車行駛在機車左側併行時，蓄意未保持安全
    間距，將小客車右車身逼近戊○○所騎機車，並故意以其自
    小客車之右前車頭（右前輪）瞬間右偏擦撞戊○○所駕駛機
    車之車頭左輪胎處，如前所述，而證人甲○○跨坐機車後座
    ，其左腳遭被告小客車右側車身接觸，乃屬當然，另二車係
    動態中，小客車與機車車牌或乘客輕微接觸，並不致造成機
    車車牌凹陷、乘客受傷，亦屬常情，則證人甲○○警詢初訊
    時稱：我回頭看時該（小客）車追上來先撞擊（機車）車牌
    處後，再撞上我左側腳部位等語，雖實際上車牌並無凹陷、
    證人左腳並無撞傷，僅能證明證人所述關於「撞擊」車牌、
    「撞上」腳部等情，固有用語跨大、渲然之處，但指被告駕
    車蓄意接近接觸機車車牌、接觸其左腳處，應為實在，核與
    第2 次警詢、偵查、原審上開所證被告自小客車係故意以右
    車頭（右前輪）擦撞戊○○機車左方車頭等語，先後所述接
    觸或碰觸點固有不同，惟此乃時間點不同始然，並無矛盾之
    處，亦即證人甲○○偵查、原審所述被告駕駛小客車以右車
    頭（右前輪）瞬間右偏擦撞戊○○機車車頭前輪左側基本事
    實之陳述，核與警詢第2 次所述一致，且與事實相符，自得
    採為認定被告不利之依據。再辯護人另以，依常情言，若被
    告係以普通傷害犯意而故意追撞戊○○機車，依理必以其自
    小客車之車頭正前方去撞擊戊○○之機車，本件並無此情形
    ，而為被告無故意傷害犯意辯護云云。惟查行為人苟以小客
    車車頭正前方故意高速由後撞擊前行機車，造成小客車直接
    衝撞機車上之人體，其對機車上之人發生死亡結果應有認識
    ，乃係基於殺人犯意為之，涉及殺人或殺人未遂刑責，而非
    僅單純之傷害問題，本件被告駕駛小客車故意以右車頭（右
    輪胎）瞬間右偏擦撞戊○○機車左方車頭（左輪胎），造成
    機車人車倒地受傷，本院認係出於普通傷害犯意，已如前述
    ，至其並無以車頭正前方由後衝撞戊○○人車，僅能認定其
    無殺人犯意，仍無法作為無普通傷害犯意之證明，是辯護人
    上開所辯，均有誤會，尚非可採。
  4.按毀敗或嚴重減損一目之視能，係屬重傷，刑法第10條第4
    項第1 款定有明文。被害人戊○○因本件傷害呈現左眼完全
    失明之狀態而難以回復乙情，有上開安泰醫療社團法人安泰
    醫院普通診斷證明書1 紙（見偵卷第34頁）及該院98東安醫
    字第0080號函1 紙（見原審卷第80頁）附卷可參。足認被害
    人戊○○之左眼已達毀敗之程度，而屬刑法規定之重傷害無
    訛，且與被告所施加之上開傷害行為間，二者具有相當因果
    關係，亦堪認定。又按傷害致重傷罪係加重結果犯，以行為
    人能預見其結果為要件，行為人對於加重結果之發生有無可
    能預見，應依行為當時之客觀情狀，而非就行為人之主觀認
    識，以為判斷，最高法院47年度台上字第920 號判例要旨可
    資參照。而人之眼睛極為脆弱，若故意讓騎乘機車騎士高速
    下人車倒地，頭、眼部撞及硬物，可能傷及眼睛而導致失明
    之重傷害，為客觀上一般人可得預見之結果。被告以上開方
    法傷害被害人戊○○，主觀上雖無重傷害被害人戊○○眼睛
    之犯意，惟其係智識正常之成年人，對此等情形當無不知，
    亦無不能預見之特殊情形存在，足認被害人戊○○上開重傷
    之結果，應為被告行為時客觀上能預見而不預見，要無疑問
    。被告自應就此加重結果負其責任。
  5.綜上所述，被告所辯要係避重就輕之詞，本件事證明確，被
    告上開犯行應堪認定。
二、核被告基於普通傷害之犯意，以上開方法造成被害人戊○○
    受傷左眼失明，所為係犯刑法第277 條第2 項後段傷害致重
    傷罪。公訴人認被告就被害人戊○○部分，係犯同法第278
    條第1 項之重傷罪云云。惟按使人受重傷與普通傷害甚至殺
    人之區別，應以行為人於加害時有無使人受重傷、或殺人之
    故意為斷。故有關重傷害、殺人等犯意之有無，應斟酌事發
    經過之相關事證，包括被害人受傷部位、所用兇器、行為當
    時之具體情況等一切情狀以為判斷。查本件被告駕駛小客車
    利用超車二車併行時，蓄意接近，並故意以右車頭（右輪胎
    ）瞬間右偏擦撞戊○○機車左方車頭（左輪胎），造成機車
    人車倒地受傷，其並無以汽車車頭正前方由後直接衝撞騎機
    車之戊○○人車，已如前述，而被告對於本件其駕駛小客車
    ，對方騎乘機車，二車併行擦撞機車人車倒地，機車騎士及
    被載者必會死亡或失明重傷害結果，主觀上並無認識一節，
    為被告於本院中陳明（見本院卷第69頁），且本案被告與被
    害人戊○○、告訴人甲○○先前彼此並不認識，當日僅係往
    來車輛間會車所生之衝突，此種情況，在道路交通發達之今
    日，畢竟僅屬日常習見之紛爭、糾葛而已，除此之外，被告
    與被害人戊○○、告訴人甲○○間，並未存在何種重大之怨
    恨、仇隙，衡情尚應不致於僅為上故而生重傷害被害人戊○○及告訴人甲○○之故意，從而依公訴人所為舉證，尚無從
    認定被告有何重傷害被害人戊○○及告訴人甲○○之故意。
    被告既無重傷害前揭2 人之故意，自更無如原審告訴代理人
    所指有殺人之犯意。公訴意旨所指容有誤會，然基本事實既
    屬同一，爰就傷害戊○○造成失明部分變更起訴法條。
三、原審據以論處被告罪刑，固非無見；惟查：(一)被告傷害戊○○造成失明，所為係犯刑法第277 條第2 項後段傷害致重傷
    罪，原判決認係犯刑法第284 條第1 項後段之過失傷害致重
    傷罪，容有未洽。(二)被告傷害告訴人甲○○部分，渠等於原
    審98年11月4 日言詞辯論終結前之98年2 月7 日，已在新園
    鄉調解委員會成立調解，並經法院核定，有調解筆錄及本院
    公務電話查詢紀錄可按（原審卷第144 頁、本院卷第41、42
    、75頁），依鄉鎮市調解條例第28條第2 項規定視為撤回告
    訴，此部分應為程序判決，因與有罪部分有想像競合裁判上
    一罪關係，自應不另為不受理之諭知，原判決竟為實體判決
    ，論以刑法第284 條第1 項前段之過失傷害罪，亦有未合。
    檢察官上訴意旨，執(一)理由，指摘原判決不當，為有理由（
    但認被告所為係犯刑法第278 條第1 項之重傷罪，容有誤會
    ），且原判決同有上開(二)可議，自應由本院將原判決撤銷改
    判。審酌被告駕駛小客車僅因行車細故，即驅車追趕騎機車
    之被害人戊○○，並於車輛行駛中，一時逞強氣憤，以上開
    方法蓄意擦撞被害人戊○○所騎機車，造成被害人戊○○人
    車倒地，受有上開傷害致左眼失明重傷害之結果，復因雙方
    就賠償金額差距懸殊，始終未能達成和解，適度賠償、彌補
    其行為所造成之損害；惟念及其行為後，有馬上與弟黃正偉
    開車折回現場，參與救助跌落水溝之被害人戊○○免於溺斃
    ，嗣並撥打救護車前來救援一事，業經證人甲○○、黃正偉
    於原審審理時證述明確（原審卷第138 頁背面、第106 頁背
    面至第108 頁正面），並有被告手機撥打112 電話之拍攝照
    片（見警卷第35頁上方照片）可考，犯後態度尚可等一切情
    狀，爰量處如主文第2 項所示之刑。
四、公訴意旨另以：被告上開同一行為造成告訴人甲○○受有右
    小腿挫傷、右足挫傷，係犯刑法第277 條第1 項之普通傷害
    罪，嗣於原審準備程序時變更為同法第278 條第3 項、第1
    項之重傷未遂罪云云。查被告上開行為係基於普通傷害故意
    為之，已如前二所述（理由引用），則此部分被告所為係犯
    刑法第277 條第1 項之傷害罪，依同法第287 條前段規定屬
    告訴乃論，而被告與告訴人甲○○及法定代理人，渠等於原
    審98年11月4 日言詞辯論終結前之98年2 月7 日，已在屏東
    縣新園鄉調解委員會成立調解，由被告賠償告訴人新台幣3
    千元，告訴人或其法代同意放棄刑事告訴權或撤回告訴，嗣
    經屏東地方法院民事庭法官於98年2 月17日核定，有調解筆
    錄及本院公務電話查詢紀錄可按（原審卷第144 頁、本院卷
    第41、42、75頁），依鄉鎮市調解條例第28條第2 項規定視
    為撤回本件告訴，本應為公訴不受理判決，因公訴人認此部
    分與前開論罪部分有想像競合犯裁判上一罪關係，自毋庸另
    為公訴不受理之諭知。
據上論結，應依刑事訴訟法第369 條第1 項前段、第364 條、第
299 條第1 項前段，刑法第277 條第2 項後段，判決如主文。
本案經檢察官王登榮到庭執行職務。
中    華    民    國    99    年    3     月    25    日
            刑事第七庭    審判長法  官  莊飛宗
                                法  官  陳明富
                                法  官  蔡廣昇
以上正本證明與原本無異。
如不服本判決應於收受本判決後10日內向本院提出上訴書狀，其
未敘述上訴理由者，並得於提起上訴後10日內向本院補提理由書
狀（均須按他造當事人之人數附繕本）「切勿逕送上級法院」。
中    華    民    國    99    年    3     月    25    日
                                書記官  黃英彥
附錄本件判決論罪科刑法條：
中華民國刑法第277條第1項、第2項後段
傷害人之身體或健康者，處 3 年以下有期徒刑、拘役或 1 千元
以下罰金。
犯前項之罪因而致人於死者，處無期徒刑或 7 年以上有期徒刑；
致重傷者，處3 年以上10年以下有期徒刑。

司法院資訊處製作；財團法人民間司法改革基金會備份。
